最高法院刑事裁定　　　　　　　一○○年度台抗字第六九三號
抗　告　人　洪振程
上列抗告人因強盜案件，不服台灣高等法院中華民國一○○年七
月二十九日駁回聲請再審裁定（一○○年度聲再字第二八九號）
，提起抗告，本院裁定如下：
    主  文
抗告駁回。
    理  由
按有罪之判決確定後，因發現確實之新證據，足認受有罪判決之
人應受無罪、免訴、免刑或輕於原判決所認罪名之判決者，為受
判決人之利益，得聲請再審，刑事訴訟法第四百二十條第一項第
六款定有明文。所稱發現確實之新證據，係指該證據於事實審法
院判決前已經存在，為法院、當事人所不知，不及調查斟酌，至
其後始行發見，且就證據本身形式上觀察，固不以絕對不需經過
調查程序為條件，但必須顯然可認為足以動搖原有罪確定判決，
而為受判決人無罪、免訴、免刑或輕於原判決所認罪名之判決者
為限。故受理聲請再審之最後事實審法院，應就聲請再審理由之
所謂「新證據」，是否具備事實審判決前已經存在，為法院、當
事人所不知，事後方行發見之「嶄新性」，及顯然可認足以動搖
原有罪確定判決，應為無罪、免訴、免刑或輕於原判決罪名之「
顯然性」二要件，加以審查，為判斷應否准予開始再審之準據。
又所謂確實之新證據，係指其證據之本身在客觀上可認為真實，
勿需經過調查，即足以動搖原判決，使受判決人得受有利之裁判
者而言，若在客觀上就其之真實性為如何，尚欠明瞭，非經相當
之調查，不能辨其真偽，即與確實新證據之「確實」含義不符，
自難據為聲請再審之理由。本件原裁定以：抗告人（即受判決人
）洪振程聲請再審意旨略以：抗告人因強盜等案件，雖經原審法
院民國九十八年度上訴字第四六四五號判決有罪確定（下稱原確
定判決），然實則：(一)、抗告人因內心畏懼，於九十年七月四日
至同年月十日間，曾帶同弟弟洪聖傑至台北市政府警察局石牌派
出所（下稱石牌派出所）投案，因洪聖傑之供述導致李怡德等人
兩處藏匿地點遭搜索乙事為李怡德等人獲悉後，恐因自身與年邁
雙親及當時已受李怡德等人限制行動之女友張孟婷遭渠等報復，
始被迫前往案發現場；(二)、抗告人於九十年七月十一日到達案發
現場後，並未與李怡德等人就本件強盜犯行有犯意聯絡及行為分
擔，僅一直呆坐於機車上不知所措，且未與其他在場之人有任何
互動，故根本無從進行所謂之「把風」行為；(三)、抗告人因擔心
若擅自離開現場，非但自己及年邁雙親嗣後必遭李怡德等人報復
，且案發當時已受李怡德等人限制行動之女友更將直接立即受害
，故始終不敢恣意離去，直至林政源等人開始實行犯罪行為未及
注意之際，抗告人才得以有逃脫之機會；(四)、抗告人慌忙逃離現
場後，即未再與李怡德等人連繫，亦未前往分贓之地點，更足見
抗告人乃因恐懼帶弟弟投案之事曝光及擔憂當時遭留置女友之安
危，始不得不前往案發現場之事實為真；(五)、原事實審法院對於
上情均未及調查審酌，且依一般人之生活經驗觀之，上開情形已
足以為有利於抗告人之認定，又無顯然之瑕疵，自屬確實之新證
據。為此依刑事訴訟法第四百二十條第一項第六款規定，聲請准
予再審云云。惟查：原確定判決係依憑抗告人之供述、證人即共
同被告姜０軒、田０豪、盧０琳（三人於案發時均係少年）、林
政源、李怡德、證人即被害人林妙靜、鄭豐年之證述、查獲照片
、贓物認領保管單、正捷機車行之汽車出租客戶資料紀錄書、機
車出租約定切結書影本、機車出租約定切結書及供作案用之開山
刀等證據資料，綜合研判，認定抗告人犯罪，並於判決理由欄內
詳其認定犯罪事實所憑之證據及理由。抗告人雖執前詞聲請再
審，惟並未提出所謂之新證據，形式上已有未合，且聲請意旨所
指，無非係就原確定判決明確論斷之事實，專憑己意再為爭執，
顯係對法院採證、認事之職權行使，任意指摘原確定判決違法，
並未提出任何所謂足以動搖原確定判決之新證據以供原審採認，
揆諸首開說明，抗告人所舉聲請再審之理由，核與刑事訴訟法第
四百二十條第一項第六款所定得聲請再審之情形不合。其聲請再
審為無理由，應予駁回。經核於法並無不合。抗告意旨略以：(一)
、洪聖傑因逃家、逃學，家長請觀護人通報協尋，石牌派出所於
九十年七月七日上午通知家長尋找洪聖傑。因家長外出旅遊，乃
通知其兄即抗告人趕快找尋洪聖傑前往派出所。當抗告人找到洪
聖傑，帶同前往石牌派出所途中，洪聖傑告知抗告人有關之前有
搶劫之事，抗告人便勸導洪聖傑投案，因而偵破本件幾宗搶案，
此有承辦此案之警察可證明。(二)、因洪聖傑於九十年七月七日被
抗告人帶出即未回李怡德等人聚居處所，且李怡德等人之兩處聚
居處遭警搜索，故第三案事發當日即九十年七月十一日，李怡德
電召抗告人至旅館，應已有所懷疑抗告人帶同洪聖傑投案之事。
(三)、在第一案事發之前，因姜０軒、田０豪未成年，私下請抗告
人幫忙租借機車，抗告人不知其等竟利用該租借機車犯案，否則
怎會勸導洪聖傑投案，此亦可向姜０軒、田０豪查證。另依李怡
德之供詞，第三案係以李怡德出錢租借之機車犯案，並非騎乘抗
告人租借之機車犯案，故不能依想像競合犯規定論處抗告人罪刑
。(四)、九十年七月十一日李怡德電召抗告人至旅館，當他們準備
出發時，李怡德拿出作案用刀及槍枝，要抗告人挑選，此舉動已
意味恐嚇，抗告人當時雖驚嚇，但仍然一件也沒拿，可見抗告人
並沒有犯案之意圖。(五)、如果抗告人係頂替洪聖傑位置，李怡德
應該叫抗告人拿槍才對，何以抗告人竟一件也沒拿，豈不令人起
疑，況之前二案均無人把風，何以第三案要抗告人把風，用意何
在云云。經核上述抗告意旨對原裁定究竟有如何違背法令，並未
具體指摘，猶執陳詞就原確定判決之法院採證、認事職權之適法
行使，再為事實上之爭辯，漫指原裁定違法，其抗告為無理由，
應予駁回。
據上論結，應依刑事訴訟法第四百十二條，裁定如主文。
中    華    民    國  一○○  年    九    月    一    日
                      最高法院刑事第十庭
                          審判長法官  賴  忠  星  
                                法官  呂  丹  玉  
                                法官  吳      燦  
                                法官  蔡  名  曜  
                                法官  葉  麗  霞  
本件正本證明與原本無異
                                      書  記  官  
中    華    民    國  一○○  年    九    月    七    日
                                                      Ｅ